【裁判字號】    98,易,1737
【裁判日期】    990317
【裁判案由】    詐欺
【裁判全文】
臺灣臺北地方法院刑事判決              98年度易字第1737號
公  訴  人  臺灣臺北地方法院檢察署檢察官
被      告  乙○○
上列被告因詐欺案件，經檢察官提起公訴（98年度偵緝字第796
、797號），本院判決如下：
    主  文
乙○○幫助意圖為自己不法之所有，以詐術使人將本人之物交付
，處有期徒刑肆月，如易科罰金，以新臺幣壹仟元折算壹日。
    事  實
一、乙○○得預見提供己有金融機構帳戶予他人使用，有遭他人
    持以詐欺取財犯罪工具之虞，仍不違其本意，竟基於幫助詐
    欺取財之未必故意，於民國97年8月22日以前之8月間某日，
    在不詳地點，一併將其所有安泰商業銀行興隆分行（下稱安
    泰銀行興隆分行）00000000000000號、臺灣中小企業銀行南
    臺北分行（下稱臺企銀南臺北分行）00000000000號帳戶存
    摺、金融卡、金融卡密碼，交付並告知予一姓名年籍不詳成
    年人，該人即意圖為自己不法所有，分別於：(1)97年8月22
    日晚間9時34分許，以電話向甲○○佯稱其購物網站付款方
    式設定有誤，致甲○○陷於錯誤，於同日下午10時27分許，
    匯新臺幣（下同）2萬9,999元至上開臺企銀南臺北分行帳戶
    。(2)同年8月27日下午5時許，以電話向庚○○佯稱購物網站
    付款方式設定有誤，致庚○○陷於錯誤，於同日晚間7時3分
    許，匯6,216元至前揭安泰銀行興隆分行帳戶。(3)同年8月27
    日下午6時許，以電話向丙○○佯稱購物網站付款方式設定
    有誤，致丙○○陷於錯誤，於同日晚間6時45分許，匯2萬2,
    998元至上開安泰銀行興隆分行帳戶。(4)同年8月27日晚間6
    時9分許，以電話向己○○佯稱購物網站付款方式設定有誤
    ，致己○○陷於錯誤，於同日晚間7時40分許，匯1萬5,989
    元至前開安泰銀行興隆分行帳戶。(5)同年8月27日晚間7時許
    ，以電話向戊○○佯稱購物網站付款方式設定有誤，致戊○○陷於錯誤，於同日晚間7時17分許，匯5,921元至上揭安泰
    銀行興隆分行帳戶。(6)同年8月27日晚間某時許，以電話向
    丁○○佯稱購物網站付款方式設定有誤，致丁○○陷於錯誤
    ，於同日晚間6時33分許，匯2萬8,388元至上開安泰銀行興
    隆分行帳戶。嗣甲○○、庚○○、丙○○、己○○、戊○○
    、丁○○察覺有異報警處理，始循線查悉上情。
二、案經臺北市政府警察局大安分局、臺北市政府警察局文山第
    二分局報請臺灣臺北地方法院檢察署檢察官偵查起訴。
    理  由
壹、證據能力：
    證人即被害人甲○○、庚○○、丙○○、己○○、戊○○、
    丁○○警詢陳述，係被告以外之人於審判外之陳述，惟當事
    人於本院準備程序未聲明異議，亦無聲請傳訊，顯放棄行使
    詰問權，本院審酌該言詞陳述作成時情況，並無違法、不當
    ，適為本案證據，依刑事訴訟法第159條之5規定，應具證據
    能力。至其餘憑以認定本案犯罪事實之非供述證據（詳後述
    ），查無違反法定程序取得之情，依同法第158條之4規定反
    面解釋，亦具證據能力。
貳、實體部分：
一、訊據被告乙○○固供承2帳戶為其申設，惟矢口否認有何幫
    助詐欺取財犯行，辯稱：臺灣企銀金融卡、存摺係96年底、
    97年遺失，安泰銀行存摺係97年初在家中遺失，金融卡係騎
    機車自車內掉出而遺失，該2次遺失帳戶存摺、金融卡均併
    同遺失健保卡、駕照、行照云云。惟查：
(一)某姓名年籍不詳成年人向被害人甲○○、庚○○、丙○○、己○○、戊○○、丁○○詐稱網路拍賣付款方式有誤，致渠等陷
  於錯誤，匯前述各該金額款項至被告上揭2帳戶，匯入後旋以
  金融卡悉數領盡各情，業經證人即被害人甲○○、庚○○、丙○○、己○○、戊○○、丁○○證述屬實，復有被告開戶資料
  、自動化交易轉入明細資料、存款往來對帳單、存款交易明細
  查詢單、自動櫃員機交易明細單在卷為證（臺灣臺北地方法院
  檢察署97年度偵字第25623號卷第17-20、36-40頁、同署98年
  度偵字第2042號卷第12、26-28頁），是某姓名年籍不詳成年
  人以被告帳戶詐欺取財之事實，已堪認定。
(二)依下列各節，足認被告係主動交付金融卡，並告知金融卡密碼
  予該成年人：
1.依金融機構存戶領款作業程序，存戶ATM提款除金融卡外，尚
  須金融卡密碼始得為之，堪認該姓名年籍不詳成年人除持有被
  告金融卡外，尚知悉被告金融卡密碼。惟個人帳戶密碼具極高
  私密性，一般人均秘而不宣，是除經己身告知，實難為外人所
  知；復參酌被告自承：密碼只有伊自己知道（本院卷第11頁背
  面），故除經被告親身告知密碼外，他人原無由知悉，足認被
  告係主動告以金融卡密碼。
2.衡施行詐術之人為使不法行為所取財物必歸其所有，自無取用
  非基於原帳戶所有人意思而脫離其持有之帳戶，以免帳戶所有
  人逕自領出款項或掛失帳戶，致處心積慮所謀財物卻反由帳戶
  所有人取得或帳戶經凍結而一切均歸徒勞之風險，是必確保該
  帳戶之管領及使用業經原所有人同意。而一般人均妥善保管帳
  戶存摺、金融卡，若不慎遺失，必向金融機構申請掛失或報警
  ，避免個人財產權益受不測損害或遭不法之徒用為犯罪工具，
  參酌卷附臺企銀南臺北分行98年7月23日98南北字第061989013
  5號函謂：被告於97年7至9月間無掛失紀錄等語（本院卷第21
  頁），安泰銀行興隆分行98年7月17日安興字第0987000082號
  函謂：被告於97年8月22日來行辦理存摺掛失補發業務等語（
  本院卷第19-20頁），可知被告於遺失安泰銀行帳戶存摺、金
  融卡，臺企銀金融卡後，甘冒帳戶內款項遭他人領取或將該帳
  戶用以不法犯罪之風險，竟未即刻掛失上揭帳戶，亦無報警，
  其悖於常情之舉措，足徵被告就存摺、金融卡之去向毫不在意
  ，應係主動交付他人管理使用無訛，其所辯遺失云云，實有可
  疑，尚難遽採；再佐以被告自承：遺失帳戶當時，2帳戶內餘
  額幾為0元（本院卷第11頁背面），足證被告顯無意使用此帳
  戶，係確認帳戶餘額寥寥無幾，始交付存摺、金融卡之事實。
3.被告就存摺、金融卡遺失日期，於偵查中先稱：臺企銀帳戶是
  存摺遺失，金融卡未遺失；安泰銀帳戶係金融卡遺失，存摺未
  遺失（臺灣臺北地方法院檢察署98年度偵緝字第796號卷第14-
  15頁），於本院準備程序時復改稱：臺企銀帳戶存摺、金融卡
  於96年底一併遺失，安泰銀帳戶存摺、金融卡於97年初遺失，
  存摺是在家裡不見，金融卡係上班騎車掉出來的，2帳戶併同
  健保卡、駕照、行照遺失云云（本院卷第11頁背面）；嗣於本
  院審理程序再改稱：發現2帳戶不見是97年或98年，96年就發
  現安泰銀帳戶不見了，安泰銀行帳戶沒有申請金融卡云云（本
  院卷第90頁背面），其就帳戶遺失日期竟前後為重大歧異之陳
  述，被告所辯存摺、金融卡遺失云云，已有可疑，尚難採信；
  況被告96至97年間，僅於96年12月27日以遺失為由申請補發健
  保卡，並無申請補發駕照、行照之紀錄，有臺北市監理處98年
  7月24日北市監駕字第09861290800號函、中央健康保險局臺北
  分局98年7月30日健保北服字第0980054929號函在卷為憑（本
  院卷23-24頁），是被告辯稱2帳戶併同駕照、行照遺失云云，
  洵為虛情，無足採信。
(三)一般人自行向金融機構申設帳戶，原則上並無特殊限制及困難
  ，故需用帳戶者原得以己之名義申請而無向他人收集帳戶之必
  要；且時下以人頭帳戶詐騙被害人匯款之行為甚為猖獗，此經
  媒體廣為報導，政府機關及各金融機構尚多次呼籲民眾應謹慎
  控管己有帳戶且勿交付予他人以免淪為不法犯罪之幫助工具，
  是依一般人智識及社會生活經驗，極易認知收受帳戶者悖於常
  情未使用己之帳戶而使用他人帳戶，顯為遂行存提款紀錄不易
  循線追查之目的，自可產生該收受帳戶者係用於不法犯罪之合
  理懷疑。衡被告具一定智識程度，又有工作經驗，而具相當社
  會生活經驗之成年人，就上情絕難諉為不知，是其雖無該成年
  人使用存摺、金融卡、金融卡密碼必持以詐欺取財之確信，惟
  仍交付並告知之，顯就該人縱用以詐欺取財一節，予以容任，
  堪認被告有幫助詐欺取財之未必故意甚明，是本案事證明確，
  被告幫助詐欺取財犯行，洵堪認定，應依法論科。
二、按幫助犯，係就犯罪與正犯有共同認識，以幫助意思，對正
    犯資以助力，而未參與實施犯罪行為者而言。被告基於幫助
    詐欺取財未必故意，交付存摺、金融卡並告知金融卡密碼之
    詐欺取財罪構成要件以外之行為，核其所為，係犯刑法第30
    條第1項前段、第339條第1項幫助詐欺取財罪，為幫助犯，
    依刑法第30條第2項減輕其刑。被告交付2個帳戶，因被告否
    認犯行，固無從查知其係一次或分次交付，然依「罪證有疑
    ，利於被告」之證據法則，乃從被告有利之一次交付行為認
    定之。又被告以1個交付2帳戶之行為，幫助他人詐欺6位被
    害人，觸犯數罪名，侵害數法益，為想像競合犯，應以一幫
    助詐欺取財罪處斷。爰審酌被告無前科，有臺灣高等法院被
    告前案紀錄表在卷為證，素行尚可；提供帳戶予他人犯罪使
    用之幫助犯行，使收受帳戶者憑恃犯罪追查不易而肆無忌憚
    ，助長詐欺取財歪風，危害社會財貨秩序、正常經濟交易安
    全及人民財產權，增加被害人尋求救濟之困難，且於政府機
    關及各金融機構多所宣導勿交付個人帳戶以免淪為不法犯罪
    幫助工具，卻仍交予他人使用，顯徵其就法令禁止規範之嚴
    重漠視心態；又飾詞狡辯，未賠償被害人損害，犯後態度欠
    佳，高職肄業智識程度、犯罪動機、目的、手段、生活狀況
    及被害人損害金額等一切情狀，量處如主文所示之刑，並諭
    知易科罰金折算標準。又被告行為後，於98年1月21日、98
    年12月30日分經總統公布修正，依序自98年9月1日施行、99
    年1月1日生效之刑法第41條，因該2次修正係屬檢察官執行
    時所應處理之事項，非為刑罰法律有變更，自無庸比較新舊
    法，應逕適用修正後刑法第41條規定。
據上論斷，依刑事訴訟法第299條第1項前段，刑法第30條第1項
前段、第2項、第339條第1項、第55條、第41條第1項前段，刑法
施行法第1條之1第1項、第2項前段，判決如主文。
本案經檢察官郭騰月到庭執行職務。
中    華    民    國    99    年    3     月    17    日
                    臺灣臺北地方法院刑事第14庭
                        審判長法  官  吳冠霆
                              法  官  李殷君
                              法  官  陳琪媛
以上正本證明與原本無異。
如不服本判決應於收受送達後10日內向本院提出上訴書狀，並應
敘述具體理由，其未敘述上訴理由者，應於上訴期間屆滿後20日
內向本院補提理由書。
                              書記官  陳豪達
中    華    民    國    99    年    3     月    17    日
附錄法條全文：
中華民國刑法第339條
意圖為自己或第三人不法之所有，以詐術使人將本人或第三人之
物交付者，處5年以下有期徒刑、拘役或科或併科1千元以下罰金
。
以前項方法得財產上不法之利益或使第三人得之者，亦同。
前二項之未遂犯罰之。

司法院資訊處製作；財團法人民間司法改革基金會備份。
